臺灣板橋地方法院民事裁定　　　　　 100年度消債抗字第41號
抗　告　人　馬薇姍原名馬桂蘭.
代　理　人　劉師婷律師
上列抗告人聲請消費者債務清理更生事件，對於中華民國100 年
3 月31日本院100 年度消債更字第13號裁定，提起抗告，本院裁
定如下：
    主    文
抗告駁回。
抗告程序費用新臺幣壹仟元由抗告人負擔。
    理    由
一、本件抗告人於原審聲請意旨及抗告意旨略以：抗告人因有不
    能清償債務之情事，目前債務總金額為新臺幣（下同）2,00
    0,752 元，前於民國95年6 月間依中華民國銀行公會會員辦
    理無擔保債務協商機制，與最大債權金融機構安泰商業銀行
    股份有限公司（下稱安泰銀行）達成協商，雙方約定抗告人
    自95年6 月起，分144 期，於每月10日以新臺幣17,787元，
    依各債權銀行債權金額比例清償各項債務，至全部清償為止
    。惟抗告人當時每月收入約27,000元，實無法負擔該協商款
    項，且抗告人年齡漸長已不適合從事幼教工作，不得已而轉
    行從事男士理髮學徒，收入銳減為15,000元，於繳納協商款
    項後，顯已無法維持最低基本生活，不得已而毀諾。又消費
    者債務清理條例（下稱消債條例）就聲請更生或清算並無一
    事不再理之規定，抗告人自得於聲請清算裁定不免責確定後
    聲請本件更生。況本件抗告人既經裁定不免責確定，即屬清
    算程序終結，而非屬消債條例施行細則第7 條第2 項限制不
    得聲請更生或清算程序之範圍。是抗告人以目前每月薪資24
    ,000元之清償能力聲請進行更生程序確有實益，且與清算程
    序相比亦較有利，爰提起抗告，請求廢棄原裁定等語。
二、按債務人無擔保及無優先權之債務總額未逾新臺幣1200萬元
    者，於法院裁定開始清算程序或宣告破產前，得向法院聲請
    更生，消債條例第42條第1 項定有明文。次按法院裁定開始
    更生、清算程序、許可和解或宣告破產後，債務人聲請更生
    或清算者，法院應駁回之，消債條例施行細則第7 條第2 項
    亦定有明文。
三、經查：
(一)本件抗告人前依消債條例就同一債務向本院聲請更生，經本
    院以98年度消債更字第395 號裁定開始更生程序，嗣因更生
    方案未獲債權人會議之可決，且更生方案之條件亦未經認定
    公允而受裁定認可，而由本院以99年度消債清字第124 號裁
    定自99年8 月5 日下午4 時起開始並同時終止清算程序，並
    再經本院以99年度消債聲字第177 號裁定不免責。抗告人再
    於100 年1 月21日向本院聲請更生，經原審以100 年度消債
    更字第13號裁定駁回其聲請等情，此有本院98年度清債更字
    第395 號裁定、99年度消債清字第124 號裁定、99年度消債
    聲字第177 號裁定影本各1 份附卷可稽。本院復依職權調閱
    原審卷查證明確，堪信為真實。
(二)抗告人主張消債條例第42條第1 項並未規定其於清算終止後
    ，不得再向法院聲請更生等語。惟查，債務人聲請更生，須
    在法院裁定開始清算程序之前，始得為之；於法院裁定開始
    清算程序後，即不得再就同一事由為更生之聲請。此項限制
    ，於法院裁定開始清算程序後，不論清算程序尚進行中或已
    終了，均有其適用。又消債條例第142 條規定法院為不免責
    或撤銷免責之裁定確定後，債務人繼續清償債務，而各普通
    債權人受償額均達其債權額之百分之二十以上者，法院得依
    債務人之聲請裁定免責。準此以觀，縱債務人受不免責之裁
    定，仍可以其薪資、執行業務所得或其他固定收入清償債務
    ，或者因債務人努力清償債務以獲得免責。從而，應令債務
    人繼續清償債務至上開規定門檻，再向法院聲請免責，否則
    將使聲請免責規定形同虛設，要非立法本意。（司法院98年
    第1 期民事業務研究會第19號法律問題研討結論參照）。是
    本件抗告人前雖經清算程序終止後裁定不免責，惟仍可繼續
    清償至消債條例第142 條規定之數額，再聲請法院裁定免責
    。換言之，抗告人雖經裁定不免責確定，惟其先前因清算終
    結而享有之程序利益仍繼續存在，可藉繼續清償達一定數額
    之方式，再度尋求免責，與從未經清算程序之債務人迥然有
    別，亦即抗告人僅須依法清償債務達一定之成數，則仍有獲
    得免責之機會。從而，原審裁定駁回抗告人本件更生之聲請
    ，於法並無違誤。抗告意旨指摘原裁定為不當，求予廢棄云
    云，尚無可取，應予駁回。
四、據上論結，本件抗告為無理由，依消債條例第15條，民事訴
    訟法第495 條之1 第1 項、第449 條第1 項、第95條、第78
    條，裁定如主文。
中    華    民    國   100    年    5     月    19    日
                  民事第三庭    審判長法  官  陳財旺
                                      法  官  徐玉玲
                                      法  官  劉以全
以上正本證明與原本無異。
本裁定不得抗告。
中    華    民    國   100    年    5     月    19    日
                                      書記官  蔡忠衛